---
title: "Tugas 2"
author: "Audrianna"
date: "2026-06-04"
output: html_document
---

#Membaca Data Set
```{r setup, include=FALSE}

library(dplyr)

#baca data set
house <- read.csv("House Prices.csv", sep = ',')
```

```{r}
#melihat data 
head(house)
```

#1. Mengubah Tipe Data

#Melakukan visualisasi - Ver Anna 1
```{r}
library(ggplot2)

#daftar atribut
vars <- c("BsmtQual", "BsmtCond", "BsmtExposure", "BsmtFinType1", "BsmtFinType2", "Heating",  "HeatingQC", "CentralAir", "Electrical", "KitchenQual", "Functional", "FireplaceQu", "GarageType", "GarageFinish", "GarageQual", "GarageCond", "PavedDrive", "PoolQC", "Fence", "MiscFeature", "SaleType", "SaleCondition")

for(col in vars){
  p <- ggplot(house, aes_string(x = col)) +
       geom_bar(fill = "blue") +
       ggtitle(col)

  print(p)
}

```

# Pendahuluan

Dataset **House Prices** berisi informasi 1.460 rumah di Ames, Iowa, Amerika Serikat. Setiap baris adalah satu rumah, dan ada 79 kolom yang menggambarkan karakteristik
rumah tersebut. Tujuan kita adalah memprediksi kolom `SalePrice` (harga jual rumah).

Analisis ini dibagi menjadi tiga bagian besar:
1. Penyesuaian data untuk memperbaiki tipe data dan menangani nilai kosong (missing value)
2. Eksplorasi data untuk mencari faktor apa saja yang benar-benar mempengaruhi harga
3. Pemodelan untuk membuat model prediksi dan memilih yang terbaik

# Bagian 1: Penyesuaian Data
## 1.1 Membaca Data
```{r baca-data}
# Membaca file CSV
# na.strings = c("NA","") artinya: nilai "NA" atau sel kosong akan dianggap sebagai NA (missing)
df <- read.csv("House Prices.csv")
head(df)

# Lihat ukuran data
cat("Jumlah baris (rumah)  :", nrow(df), "\n")
cat("Jumlah kolom (variabel):", ncol(df), "\n")
```

## 1.2 Tipe Variabel
Variabel terbagi menjadi 3 jenis:
- Numeri Kontinu: Angka yang bisa bernilai berapa saja (Luas rumah, harga)
- Numerik diskrit: Angka bulat terhitung (Jumlah kamar mandi)
- Kategorik nominal: Kategori tanpa urutan (Jenis atap, nama kelurahan)
- Kategorik ordinal: Kategori dengan urutan bermakna (Poor < Fair < Good < Excellent)

kategorik ordinal akan dibaca sebagai teks, padahal sebenarnya ada urutan, perlu diubah menjadi angka agar bisa dianalisis dengan korelasi dan regresi.
```{r pisah-variabel}
#Daftar variabel numerik 
var_numerik <- c("LotFrontage", "LotArea", "OverallQual", "OverallCond",
                 "YearBuilt", "YearRemodAdd", "MasVnrArea",
                 "BsmtFinSF1", "BsmtFinSF2", "BsmtUnfSF", "TotalBsmtSF",
                 "X1stFlrSF", "X2ndFlrSF", "GrLivArea",
                 "FullBath", "HalfBath", "BedroomAbvGr",
                 "TotRmsAbvGrd", "Fireplaces",
                 "GarageYrBlt", "GarageCars", "GarageArea",
                 "WoodDeckSF", "OpenPorchSF", "PoolArea", "MoSold", "YrSold")

# Daftar variabel kategorik ordinal (punya urutan: Poor -> Excellent)
#akan diubah angka
var_ordinal <- c("ExterQual", "ExterCond", "BsmtQual", "BsmtCond",
                 "BsmtExposure", "BsmtFinType1", "BsmtFinType2",
                 "HeatingQC", "KitchenQual", "FireplaceQu",
                 "GarageFinish", "GarageQual", "GarageCond",
                 "PoolQC", "Fence")

#Daftar variabel kategorik nominal (tidak punya urutan)
var_kategorik <- c("MSZoning", "Street", "Alley", "LotShape", "LandContour",
                   "Utilities", "LotConfig", "LandSlope", "Neighborhood",
                   "Condition1", "Condition2", "BldgType", "HouseStyle",
                   "RoofStyle", "RoofMatl", "Exterior1st", "Exterior2nd",
                   "MasVnrType", "Foundation", "Heating", "CentralAir",
                   "Electrical", "Functional", "GarageType",
                   "PavedDrive", "MiscFeature", "SaleType", "SaleCondition")

#Kesimpulan jumlah variabel
cat("Jumlah variabel numerik  :", length(var_numerik), "\n")
cat("Jumlah variabel ordinal  :", length(var_ordinal), "\n")
cat("Jumlah variabel kategorik:", length(var_kategorik), "\n")
```

## 1.3 Menguabh Variabel Ordinal ke Numerik
Variabel ordinal seperti ExterQual (Kualitas material bagian luar rumah) --> (Excellent/Good/Average/Fair/Poor) perlu diubah ke angka. Dilakukan ordinal encoding yaitu memberi angka sesuai urutannya.

Variabel perlu diubah karena kalau kita biarkan sebagai teks, R tidak tahu bahwa "Excellent" > "Good" > "Fair". Dengan mengubahnya ke angka, informasi urutan tersebut bisa digunakan dalam  perhitungan korelasi dan model regresi.

```{r transformasi-ordinal}
# fungsi 
ubah_kualitas <- function(x) {
  urutan <- c("Po", "Fa", "TA", "Gd", "Ex")
  hasil  <- match(x, urutan)       # Po=1, Fa=2, TA=3, Gd=4, Ex=5
  hasil[is.na(hasil)] <- 0         # NA (tidak ada fitur) = 0
  return(hasil)
}

#variabel kualitas
df$ExterQual_num   <- ubah_kualitas(df$ExterQual)
df$ExterCond_num   <- ubah_kualitas(df$ExterCond)
df$BsmtQual_num    <- ubah_kualitas(df$BsmtQual)
df$BsmtCond_num    <- ubah_kualitas(df$BsmtCond)
df$HeatingQC_num   <- ubah_kualitas(df$HeatingQC)
df$KitchenQual_num <- ubah_kualitas(df$KitchenQual)
df$FireplaceQu_num <- ubah_kualitas(df$FireplaceQu)
df$GarageQual_num  <- ubah_kualitas(df$GarageQual)
df$GarageCond_num  <- ubah_kualitas(df$GarageCond)

#variabel dengan skala berbeda yang punya skala berbeda, buat fungsi sendiri
ubah_exposure <- function(x) {
  urutan <- c("No", "Mn", "Av", "Gd")   # No=1, Mn=2, Av=3, Gd=4
  hasil  <- match(x, urutan)
  hasil[is.na(hasil)] <- 0
  return(hasil)
}
df$BsmtExposure_num <- ubah_exposure(df$BsmtExposure)

ubah_finish <- function(x) {
  urutan <- c("Unf", "RFn", "Fin")      # Unf=1, RFn=2, Fin=3
  hasil  <- match(x, urutan)
  hasil[is.na(hasil)] <- 0
  return(hasil)
}
df$GarageFinish_num <- ubah_finish(df$GarageFinish)

df$CentralAir_num <- as.integer(df$CentralAir == "Y")

# Cek hasilnya
table(df$CentralAir, df$CentralAir_num)
#    0    1
# N  XX   0
# Y   0  XX

ubah_paved <- function(x) {
  urutan <- c("N", "P", "Y")            # N=1, P=2, Y=3... tapi kita mau N=0
  hasil  <- match(x, urutan) - 1        # kurangi 1 supaya N=0, P=1, Y=2
  return(hasil)
}
df$PavedDrive_num <- ubah_paved(df$PavedDrive)

cat("Contoh hasil BsmtQual -> BsmtQual_num:\n")
head(data.frame(BsmtQual = df$BsmtQual, BsmtQual_num = df$BsmtQual_num), 10)

cat("=== Cek ExterQual ===\n")
print(table(df$ExterQual, df$ExterQual_num, useNA = "always"))

```
