---
title: "Tugas 2"
author: "Audrianna"
date: "2026-06-04"
output: html_document
---

#Membaca Data Set
```{r setup, include=FALSE}

library(dplyr)

#baca data set
df <- read.csv("House Prices.csv", sep = ',')
```

```{r}
#melihat data 
df(house)
```

#1. Mengubah Tipe Data

#Melakukan visualisasi - Ver Anna 1
```{r}
library(ggplot2)

#daftar atribut
vars <- c("BsmtQual", "BsmtCond", "BsmtExposure", "BsmtFinType1", "BsmtFinType2", "Heating",  "HeatingQC", "CentralAir", "Electrical", "KitchenQual", "Functional", "FireplaceQu", "GarageType", "GarageFinish", "GarageQual", "GarageCond", "PavedDrive", "PoolQC", "Fence", "MiscFeature", "SaleType", "SaleCondition")

for(col in vars){
  p <- ggplot(house, aes_string(x = col)) +
       geom_bar(fill = "blue") +
       ggtitle(col)

  print(p)
}

```


# 1. Pendahuluan
Variabel terbagi menjadi 3 jenis:
- Numeri Kontinu: Angka yang bisa bernilai berapa saja (Luas rumah, harga)
- Numerik diskrit: Angka bulat terhitung (Jumlah kamar mandi)
- Kategorik nominal: Kategori tanpa urutan (Jenis atap, nama kelurahan)
- Kategorik ordinal: Kategori dengan urutan bermakna (Poor < Fair < Good < Excellent)


## 2.2 Pemisahan Variabel Numerik dan Kategorikal
- Variabel numerik menyimpan angka kontinu atau diskrit yang bisa langsung dihitung rata-rata/median-nya. 
- Variabel kategorikal menyimpan label/grup. 
- Variabel ordinal yang punya urutan bermakna (misalnya: Poor < Fair < Average < Good < Excellent).

```{r tipe-data}
# cooba beberapa Variabel yang akan digunakan 
var_numerik <- c("OverallQual", "GrLivArea", "TotalBsmtSF", "YearBuilt", "GarageCars", "Fireplaces", "FullBath", "SalePrice")

var_ordinal <- c("ExterQual", "BsmtQual", "KitchenQual")

var_kategorik <- c("Neighborhood", "CentralAir")

#gabung semua
vars_semua <- c(var_numerik, var_ordinal, var_kategorik)
df_sub <- df[, vars_semua]

str(df_sub)
```

```{r}
# Daftar variabel numerik (angka murni)
var_numerik <- c("LotFrontage", "LotArea", "OverallQual", "OverallCond",
                 "YearBuilt", "YearRemodAdd", "MasVnrArea",
                 "BsmtFinSF1", "BsmtFinSF2", "BsmtUnfSF", "TotalBsmtSF",
                 "X1stFlrSF", "X2ndFlrSF", "GrLivArea",
                 "FullBath", "HalfBath", "BedroomAbvGr",
                 "TotRmsAbvGrd", "Fireplaces",
                 "GarageYrBlt", "GarageCars", "GarageArea",
                 "WoodDeckSF", "OpenPorchSF", "PoolArea", "MoSold", "YrSold")

# Daftar variabel kategorik ordinal (punya urutan: Poor -> Excellent)
# Ini yang akan kita ubah menjadi angka
var_ordinal <- c("ExterQual", "ExterCond", "BsmtQual", "BsmtCond",
                 "BsmtExposure", "BsmtFinType1", "BsmtFinType2",
                 "HeatingQC", "KitchenQual", "FireplaceQu",
                 "GarageFinish", "GarageQual", "GarageCond",
                 "PoolQC", "Fence")

# Daftar variabel kategorik nominal (tidak punya urutan)
var_kategorik <- c("MSZoning", "Street", "Alley", "LotShape", "LandContour",
                   "Utilities", "LotConfig", "LandSlope", "Neighborhood",
                   "Condition1", "Condition2", "BldgType", "HouseStyle",
                   "RoofStyle", "RoofMatl", "Exterior1st", "Exterior2nd",
                   "MasVnrType", "Foundation", "Heating", "CentralAir",
                   "Electrical", "Functional", "GarageType",
                   "PavedDrive", "MiscFeature", "SaleType", "SaleCondition")

cat("Jumlah variabel numerik  :", length(var_numerik), "\n")
cat("Jumlah variabel ordinal  :", length(var_ordinal), "\n")
cat("Jumlah variabel kategorik:", length(var_kategorik), "\n")
```


#Caria misiing value
Strategi:
- Median: digunakan ketika distribusi data menjulur (skewed) atau ada pencilan ekstrem. Median lebih robust karena tidak terpengaruh outlier.  
- Mean: digunakan ketika distribusi mendekati normal/simetris.  
- Kategori khusus: untuk variabel ordinal/kategorikal, `NA` sering bermakna "tidak ada" (misalnya `BsmtQual = NA` artinya tidak ada basement), sehingga diberi kategori `"None"`.

```{r cek-missing}
# Cek missing value pada variabel pilihan
mv <- colSums(is.na(df_sub))
mv[mv > 0]
```
