---
title: "Tugas Besar 2 — Analisis dan Prediksi Harga Rumah"
author: "Audrianna, Keisya, Felice"
date: "2026-06-04"
output: html_document
---

# Bagian 1: Penyesuaian Data

## 1.1 Membaca Data

```{r baca-data}
df <- read.csv("House Prices.csv")
head(df)

cat("Jumlah baris (rumah)   :", nrow(df), "\n")
cat("Jumlah kolom (variabel):", ncol(df), "\n")
```

Dataset House Prices berisi informasi 1.460 rumah dengan 81 atribut yang menggambarkan karakteristik fisik, lokasi, dan kondisi rumah. Tujuan analisis ini adalah memprediksi kolom SalePrice (harga jual rumah). Analisis dibagi menjadi tiga bagian:

1. Penyesuaian data: memperbaiki tipe data dan menangani nilai kosong
2. Eksplorasi data: menemukan faktor-faktor yang mempengaruhi harga
3. Pemodelan: membuat dan membandingkan beberapa model prediksi

## 1.2 Klasifikasi Variabel

Sebelum menganalisis, variabel perlu dikelompokkan berdasarkan tipenya karena setiap tipe memerlukan pendekatan analisis yang berbeda:

- Numerik: angka yang bisa dihitung korelasinya langsung (luas rumah, tahun dibangun)
- Ordinal: kategori dengan urutan bermakna, perlu diubah ke angka (Poor < Fair < Good < Excellent)
- Kategorik nominal: kategori tanpa urutan (nama kelurahan, jenis atap)

```{r klasifikasi-variabel}
var_numerik <- c("LotFrontage", "LotArea",
                 "YearBuilt", "YearRemodAdd", "MasVnrArea", "OverallQual", "OverallCond",
                 "BsmtFinSF1", "BsmtFinSF2", "BsmtUnfSF", "TotalBsmtSF",
                 "X1stFlrSF", "X2ndFlrSF", "GrLivArea",
                 "FullBath", "HalfBath", "BedroomAbvGr","KitchenAbvGr",
                 "TotRmsAbvGrd", "Fireplaces",
                 "GarageYrBlt", "GarageCars", "GarageArea",
                 "WoodDeckSF", "EnclosedPorch","X3SsnPorch",
                 "ScreenPorch","OpenPorchSF", "PoolArea", "MoSold", "YrSold", "MiscVal", "LowQualFinSF", "BsmtFullBath","BsmtHalfBath")

var_ordinal <- c("ExterQual", "ExterCond", "BsmtQual", "BsmtCond", 
                 "BsmtExposure", "BsmtFinType1", "BsmtFinType2",
                 "HeatingQC", "KitchenQual", "FireplaceQu",
                 "GarageFinish", "GarageQual", "GarageCond",
                 "PoolQC", "Fence")

var_kategorik <- c("MSSubClass", "MSZoning", "Street", "Alley", "LotShape",
                   "LandContour", "Utilities", "LotConfig", "LandSlope",
                   "Neighborhood", "Condition1", "Condition2", "BldgType",
                   "HouseStyle", "RoofStyle", "RoofMatl", "Exterior1st",
                   "Exterior2nd", "MasVnrType", "Foundation", "Heating",
                   "CentralAir", "Electrical", "Functional", "GarageType",
                   "PavedDrive", "MiscFeature", "SaleType", "SaleCondition")

cat("Jumlah variabel numerik  :", length(var_numerik), "\n")
cat("Jumlah variabel ordinal  :", length(var_ordinal), "\n")
cat("Jumlah variabel kategorik:", length(var_kategorik), "\n")
```

## 1.3 Mengubah Variabel Ordinal ke Numerik

Variabel ordinal seperti `ExterQual` (Kualitas Eksterior: Poor/Fair/Average/Good/Excellent) perlu diubah ke angka agar bisa digunakan dalam perhitungan korelasi dan model regresi. Proses ini disebut **ordinal encoding**: setiap kategori diberi angka sesuai urutannya.
```{r ubah-ordinal}
#Fungsi untuk variabel dengan skala rating standar (GLQ / ALQ / BLQ / Rec / LwQ / Unf / NA)
ubah_rating <- function(x) {
  urutan <- c("Unf", "LwQ", "Rec", "BLQ", "ALQ", "GLQ")
  hasil <- match(x, urutan) #Unf = 1, LwQ = 2, Rec = 3, BLQ = 4, ALQ = 5, GLQ = 6
  hasil[is.na(hasil)] <- 0 #NA (tidak ada basement) = 0
  return(hasil)
}

#Terapkan ke variabel yang memakai rating
var_rating <- c("BsmtFinType1", "BsmtFinType2")

for (v in var_rating) {
  df[[v]] <- ubah_rating(df[[v]])
}

# Fungsi untuk variabel dengan skala kualitas standar (Po/Fa/TA/Gd/Ex)
ubah_kualitas <- function(x) {
  urutan <- c("Po", "Fa", "TA", "Gd", "Ex")
  hasil  <- match(x, urutan)   # Po=1, Fa=2, TA=3, Gd=4, Ex=5
  hasil[is.na(hasil)] <- 0     # NA (tidak ada fitur) = 0
  return(hasil)
}

# Terapkan ke semua variabel kualitas
var_kualitas <- c("ExterQual", "ExterCond", "BsmtQual", "BsmtCond",
                  "HeatingQC", "KitchenQual", "FireplaceQu",
                  "GarageQual", "GarageCond", "PoolQC")

for (v in var_kualitas) {
  df[[v]] <- ubah_kualitas(df[[v]])
}

# Variabel ordinal dengan skala berbeda
ubah_exposure <- function(x) {
  urutan <- c("No", "Mn", "Av", "Gd")   # No=1, Mn=2, Av=3, Gd=4
  hasil  <- match(x, urutan)
  hasil[is.na(hasil)] <- 0
  return(hasil)
}
df$BsmtExposure <- ubah_exposure(df$BsmtExposure)

ubah_finish <- function(x) {
  urutan <- c("Unf", "RFn", "Fin")      # Unf=1, RFn=2, Fin=3
  hasil  <- match(x, urutan)
  hasil[is.na(hasil)] <- 0
  return(hasil)
}
df$GarageFinish <- ubah_finish(df$GarageFinish)

ubah_fence <- function(x) {
  urutan <- c("MnWw", "GdWo", "MnPrv", "GdPrv")   # MnWw=1, GdWo=2, MnPrv=3, GdPrv=4
  hasil  <- match(x, urutan)
  hasil[is.na(hasil)] <- 0
  return(hasil)
}
df$Fence <- ubah_fence(df$Fence)

# CentralAir: Y=1, N=0
df$CentralAir <- as.integer(df$CentralAir == "Y")

# PavedDrive: N=0, P=1, Y=2
ubah_paved <- function(x) {
  urutan <- c("N", "P", "Y")
  hasil  <- match(x, urutan) - 1
  return(hasil)
}
df$PavedDrive <- ubah_paved(df$PavedDrive)

head(df)
```

## 1.4 Menangani Missing Value

Sebelum mengisi nilai kosong, perlu diketahui berapa banyak missing value pada setiap variabel. Kemudian, strategi pengisian dipilih berdasarkan distribusi data dan konteks variabel.

```{r cek-missing}
# Gabungkan semua variabel numerik + hasil konversi ordinal
var_numerik_lengkap <- c(var_numerik,
                          "ExterQual", "ExterCond", "BsmtQual",
                          "BsmtCond", "BsmtExposure", "HeatingQC",
                          "KitchenQual", "FireplaceQu", "GarageQual",
                          "GarageCond", "GarageFinish",
                          "CentralAir", "PavedDrive", "BsmtFinType1", "BsmtFinType2", "PoolQC", "Fence")

mv_num <- sapply(df[, var_numerik_lengkap], function(x) sum(is.na(x)))
mv_num <- sort(mv_num[mv_num > 0], decreasing = TRUE)

cat("Variabel numerik dengan missing value:\n")
print(mv_num)
```

```{r distribusi-mv, fig.height=4}
# Cek distribusi variabel dengan missing value terbanyak sebelum memilih imputasi
par(mfrow = c(1, 3))

hist(df$LotFrontage, main = "Distribusi LotFrontage",
     xlab = "LotFrontage", col = "lightgray")
abline(v = mean(df$LotFrontage,   na.rm = TRUE), col = "red",  lwd = 2)
abline(v = median(df$LotFrontage, na.rm = TRUE), col = "blue", lwd = 2)
legend("topright", legend = c("Mean","Median"), col = c("red","blue"),
       lty = 1, lwd = 2, cex = 0.8, bty = "n")

hist(df$MasVnrArea, main = "Distribusi MasVnrArea",
     xlab = "MasVnrArea", col = "lightgray")
abline(v = mean(df$MasVnrArea,   na.rm = TRUE), col = "red",  lwd = 2)
abline(v = median(df$MasVnrArea, na.rm = TRUE), col = "blue", lwd = 2)

hist(df$GarageYrBlt, main = "Distribusi GarageYrBlt",
     xlab = "GarageYrBlt", col = "lightgray")
abline(v = mean(df$GarageYrBlt,   na.rm = TRUE), col = "red",  lwd = 2)
abline(v = median(df$GarageYrBlt, na.rm = TRUE), col = "blue", lwd = 2)

par(mfrow = c(1, 1))
```

LotFrontage, GarageYrBlt dan MasVnrArea memiliki distribusi yang right-skewed (miring ke kanan) dan mengandung nilai ekstrem, sehingga median dipilih sebagai nilai imputasi karena lebih tahan terhadap outlier dibandingkan mean. 

```{r imputasi-numerik}
# Isi missing value dengan median untuk semua variabel numerik yang perlu
var_imputasi <- c("LotFrontage", "GarageYrBlt", "GarageCars",
                  "GarageArea", "TotalBsmtSF", "BsmtFinSF1",
                  "BsmtFinSF2", "BsmtUnfSF", "MasVnrArea")

# Imputasi missing value dengan median
df$LotFrontage[is.na(df$LotFrontage)] <- median(df$LotFrontage, na.rm = TRUE)
df$GarageYrBlt[is.na(df$GarageYrBlt)] <- median(df$GarageYrBlt, na.rm = TRUE)
df$MasVnrArea[is.na(df$MasVnrArea)]   <- median(df$MasVnrArea, na.rm = TRUE)

# Cek apakah masih ada missing value
colSums(is.na(df)) 

# Semua variabel ordinal dan numerik sudah tidak memiliki NA

```
Tersisa variabel Alley, GarageType, Electrical, MasVnrType, dan MiscFeature yang masih memiliki nilai NA. NA di variabel-variabel ini berarti tidak memiliki gang, tidak memiliki garasi, dan tidak memiliki fitur tambahan. Diperlukan pengisian NA sebagai 'None'
```{r}
df$Alley[is.na(df$Alley)] <- "NoAlley"
df$MasVnrType[is.na(df$MasVnrType)] <- "None"
df$GarageType[is.na(df$GarageType)] <- "None"
df$MiscFeature[is.na(df$MiscFeature)]   <- "None"
df$Electrical[is.na(df$Electrical)] <- "FuseA" #pilih yang average 

# Cek apakah masih ada missing value
colSums(is.na(df)) 
```


# Bagian 2: Seleksi Variabel dengan Uji Statistik

- Variabel numerik/ordinal : Korelasi Spearman untuk mengukur kekuatan hubungan dengan SalePrice
- Variabel kategorik nominal : Kruskal-Wallis + Epsilon-squared untuk menguji apakah median SalePrice berbeda antar kategori, dan seberapa besar efeknya secara praktis

## 2.1 Seleksi Variabel Numerik — Korelasi Spearman
Korelasi Pearson mengasumsikan distribusi normal, sedangkan `SalePrice` kita tidak normal (skewed). Korelasi Spearman berbasis ranking sehingga lebih cocok untuk data seperti ini. Nilai korelasi Spearman (rho) berkisar dari -1 sampai 1:
- rho >= 0.5: hubungan kuat
- 0.3 <= rho <= 0.5: hubungan sedang
- rho < 0.3: hubungan lemah

```{r korelasi-spearman}
# Hitung korelasi Spearman setiap variabel numerik terhadap SalePrice
cor_hasil <- c()
for (v in var_numerik_lengkap) {
  rho <- cor(df[[v]], df$SalePrice, method = "spearman")
  cor_hasil[v] <- rho
}

# Urutkan dari terbesar ke terkecil (nilai absolut)
cor_hasil <- sort(cor_hasil, decreasing = TRUE)

cor_df <- data.frame(
  Variabel = names(cor_hasil),
  Korelasi = round(cor_hasil, 3),
  Kekuatan = ifelse(abs(cor_hasil) >= 0.5, "Kuat",
             ifelse(abs(cor_hasil) >= 0.3, "Sedang", "Lemah"))
)
rownames(cor_df) <- NULL

print(cor_df)
```

```{r plot-korelasi, fig.height=9}
#Visualisasi
par(mar = c(4, 12, 4, 2))
barplot(cor_hasil,
        horiz     = TRUE,
        las       = 1,
        col       = ifelse(abs(cor_hasil) >= 0.5, "blue",
                    ifelse(abs(cor_hasil) >= 0.3, "lightblue", "lightgray")),
        main      = "Korelasi Spearman Variabel Numerik terhadap SalePrice",
        xlab      = "Nilai Korelasi Spearman",
        cex.names = 0.75,
        xlim      = c(-0.6, 1))
abline(v = 0.3,  col = "red",    lty = 2)
abline(v = -0.3, col = "red",    lty = 2)
abline(v = 0.5,  col = "darkred", lty = 3)
abline(v = -0.5, col = "darkred", lty = 3)

```

Garis putus-putus merah menandai batas korelasi sedang (+- 0.3), dan garis titik merah tua menandai batas korelasi kuat (+- 0.5). Variabel di sebelah kanan atau kiri garis merah dianggap cukup bermakna untuk digunakan sebagai prediktor.

```{r filter-numerik}
# Pilih variabel dengan korelasi >= 0.5 (pilih hanya yang kuat)
var_num_terpilih <- names(cor_hasil[abs(cor_hasil) >= 0.5])
cat("Variabel numerik terpilih (|rho| >= 0.5):\n")
print(var_num_terpilih)
cat("\nTotal:", length(var_num_terpilih), "variabel\n")
```

## 2.2 Seleksi Variabel Kategorik — Kruskal-Wallis + Effect Size
Untuk variabel kategorik nominal, korelasi tidak bisa digunakan karena nilainya bukan angka berurutan. Kruskal-Wallis adalah versi non-parametrik dari ANOVA untuk menguji apakah distribusi SalePrice berbeda secara signifikan antar kelompok kategori.

- H0: semua grup memiliki distribusi harga yang sama
- Jika p-value < 0.05, tolak H0 maka variabel ini berpengaruh terhadap harga

Namun p-value saja tidak cukup — dengan 1.460 data, hampir semua variabel akan signifikan. Oleh karena itu kita juga hitung **Epsilon-squared (ε²)** sebagai ukuran *effect size*: seberapa besar pengaruh variabel tersebut secara **praktis**.

Interpretasi ε²:
- ε² < 0.01 : efek kecil (tidak penting secara praktis)
- ε² ≈ 0.08 : efek sedang
- ε² ≥ 0.26 : efek besar

```{r}
# Hitung Kruskal-Wallis untuk semua variabel kategorik
var_kategorik_cek <- var_kategorik  # dari definisi sebelumnya
n <- nrow(df)
hasil_kw <- data.frame(Variabel = character(),
                       Pvalue = numeric(),
                       EpsilonSquared = numeric(),
                       stringsAsFactors = FALSE)

for (v in var_kategorik_cek) {
  # Buang NA jika ada (meskipun sudah diimputasi)
  data_clean <- df[!is.na(df[[v]]), ]
  kw_test <- kruskal.test(SalePrice ~ get(v), data = data_clean)
  k <- length(unique(data_clean[[v]]))
  eps2 <- (kw_test$statistic - k + 1) / (n - k)
  hasil_kw <- rbind(hasil_kw, data.frame(Variabel = v,
                                         Pvalue = kw_test$p.value,
                                         EpsilonSquared = eps2))
}
kw_df <- hasil_kw[order(hasil_kw$EpsilonSquared, decreasing = TRUE), ]
```


```{r plot-epsilon, fig.height=7}
# Visualisasi effect size tiap variabel kategorik
# mencari variabel signifikan (p<0.05) tapi efeknya kecil

par(mar = c(4, 10, 4, 2))
barplot(kw_df$EpsilonSquared,
        names.arg = kw_df$Variabel,
        horiz     = TRUE,
        las       = 1,
        col       = ifelse(kw_df$EpsilonSquared >= 0.26, "blue",
                    ifelse(kw_df$EpsilonSquared >= 0.08, "lightblue", "lightgray")),
        main      = "Effect Size (Epsilon-squared) Variabel Kategorik",
        xlab      = "Epsilon-squared",
        cex.names = 0.75)
abline(v = 0.08, col = "red",     lty = 2)
abline(v = 0.26, col = "darkred", lty = 3)
legend("bottomright",
       legend = c("Efek besar (>=0.26)", "Efek sedang (>=0.08)", "Efek kecil (<0.08)"),
       fill   = c("blue", "lightblue", "lightgray"),
       bty    = "n", cex = 0.8)
par(mar = c(5, 4, 4, 2))
```

```{r filter-kategorik}
# Pilih variabel kategorik yang:
# 1. Signifikan secara statistik (p < 0.05), DAN
# 2. Effect size cukup bermakna (epsilon2 >= 0.08 = sedang ke atas)
# Alasan: dengan n=1460, hampir semua variabel akan signifikan secara statistik.
# Effect size memastikan variabel yang dipilih benar-benar berpengaruh secara praktis.

var_kat_terpilih <- kw_df$Variabel[kw_df$Pvalue < 0.05 & kw_df$EpsilonSquared >= 0.08]
cat("Variabel kategorik terpilih (p < 0.05 DAN epsilon2 >= 0.08):\n")
print(var_kat_terpilih)
cat("\nTotal:", length(var_kat_terpilih), "variabel\n")
```

## 2.3 Ringkasan Variabel Terpilih untuk Eksplorasi

Dari seleksi statistik di atas, kita memilih variabel-variabel berikut untuk eksplorasi Pemilihan ini sepenuhnya berdasarkan bukti statistik (korelasi Spearman dan Kruskal-Wallis + Epsilon-squared)

```{r ringkasan-seleksi}
# Variabel numerik terpilih (rho >= 0.5 dengan SalePrice)
var_eksplorasi_num <- c("OverallQual", "GrLivArea", "TotalBsmtSF",
                        "GarageCars", "GarageArea", "ExterQual",
                        "KitchenQual", "BsmtQual", "YearBuilt", "FullBath")

# Variabel kategorik terpilih (p < 0.05 DAN epsilon2 >= 0.08)
# Ambil 4 teratas berdasarkan epsilon-squared
var_eksplorasi_kat <- head(var_kat_terpilih, 4)

cat("=== VARIABEL UNTUK EKSPLORASI ===\n\n")
cat("Numerik/Ordinal:\n")
for (v in var_eksplorasi_num) {
  rho <- cor(df[[v]], df$SalePrice, method = "spearman", use = "complete.obs")
  cat(sprintf("  %-15s rho = %+.3f\n", v, rho))
}

cat("\nKategorik:\n")
for (v in var_eksplorasi_kat) {
  baris <- kw_df[kw_df$Variabel == v, ]
  cat(sprintf("  %-15s epsilon2 = %.3f\n", v, baris$EpsilonSquared))
}
```

---

# Bagian 3: Eksplorasi Data Mendalam

Pada bagian ini kita menggali lebih dalam hubungan setiap variabel terpilih dengan SalePrice

## 3.1 Distribusi Harga Rumah (SalePrice)

Sebelum menganalisis faktor-faktornya, penting untuk memahami distribusi variabel target.

```{r distribusi-saleprice, fig.height=5}
par(mfrow = c(1, 2))

hist(df$SalePrice,
     main   = "Distribusi SalePrice",
     xlab   = "Harga Jual ($)",
     col    = "lightgray",
     breaks = 40,
     border = "white")
abline(v = mean(df$SalePrice),   col = "red",  lwd = 2, lty = 2)
abline(v = median(df$SalePrice), col = "blue", lwd = 2, lty = 2)
legend("topright", legend = c("Mean","Median"), col = c("red","blue"),
       lty = 2, lwd = 2, cex = 0.8, bty = "n")

hist(log(df$SalePrice),
     main   = "Distribusi Log(SalePrice)",
     xlab   = "Log Harga Jual",
     col    = "lightgray",
     breaks = 40,
     border = "white")
abline(v = mean(log(df$SalePrice)), col = "red", lwd = 2, lty = 2)

par(mfrow = c(1, 1))
```


```{r stat-saleprice}
#Statistik Deskriptif SalePrice
summary(df$SalePrice)
```

SalePrice berdistribusi **right-skewed** — Mean > Median menunjukkan ada rumah-rumah sangat mahal yang menarik rata-rata ke atas. Log-transformasi membuat distribusi lebih simetris, yang akan berguna saat pemodelan. Oleh karena itu kita menggunakan uji non-parametrik (Kruskal-Wallis, Spearman) karena asumsi normalitas tidak terpenuhi.  Oleh karena itu dilakukan transformasi log(SalePrice) untuk membuat distribusi lebih simetris, mengurangi pengaruh outlier, dan meningkatkan performa model prediksi.

## 3.2 OverallQual — Kualitas Keseluruhan Rumah
OverallQual menilai kualitas material dan finishing rumah pada skala 1 (Very Poor) hingga 10 (Very Excellent). Variabel ini memiliki korelasi Spearman tertinggi dari seluruh variabel numerik.

```{r eksplorasi-overallqual, fig.height=5}
# Boxplot: distribusi harga untuk tiap nilai kualitas
# Menggunakan boxplot karena OverallQual adalah diskrit (1-10), bukan kontinu,
# sehingga boxplot per grup lebih informatif daripada scatter plot
boxplot(SalePrice ~ OverallQual, data = df,
        main   = "SalePrice berdasarkan OverallQual",
        xlab   = "Overall Quality (1=Very Poor, 10=Very Excellent)",
        ylab   = "Sale Price ($)",
        col    = "blue")

#garis untuk memperjelas posisi nilai median 
abline(h = median(df$SalePrice), col = "red", lty = 2, lwd = 1.5)
```

```{r}
kw_oq  <- kruskal.test(SalePrice ~ OverallQual, data = df)
k_oq   <- length(unique(df$OverallQual))
eps2_oq <- (kw_oq$statistic - k_oq + 1) / (nrow(df) - k_oq)

kw_oq
k_oq
eps2_oq
```

**Kesimpulan** Uji Kruskal-Wallis menunjukkan bahwa terdapat perbedaan harga jual yang sangat signifikan antar tingkat kualitas bangunan (H = 966,1; df = 9; p < 0,005), dengan effect size epsilon-squared sebesar 0,66 yang menunjukan bahwa OverallQual memiliki pengaruh praktis yang sangat besar terhadap SalePrice. Terbukti melalui boxplot yang memperlihatkan kenaikan harga yang konsisten dan monoton seiring meningkatnya skor kualitas atau dengan kata lain semakin tinggi kualitas maka semakin tinggi harga ruma. Hal ini menjadikan OverallQual sebagai salah satu prediktor terkuat dalam dataset ini. 

Visualisasi menggunakan boxplot karena OverallQual bersifat diskrit (nilai 1-10). Dnegan boxplot distribusi harga di setiap level kualitas akan ditampilkan. Garis merah putus putus ditambahkan sebagai refrensi median keseluruhan dataset, sehingga mudah melihat grup mana yang beda di atas/bawah rata-rata pasar. 

## 3.3 GrLivArea — Luas Area Tinggal
GrLivArea` adalah luas area tinggal di atas tanah dalam satuan sqft. Hubungannya dengan harga dieksplorasi menggunakan scatter plot dan regresi linear sederhana.

```{r}
# Scatter plot + garis regresi
# Alasan scatter plot: GrLivArea adalah variabel kontinu, sehingga scatter plot
# lebih tepat untuk melihat hubungan antar dua variabel kontinu
plot(df$GrLivArea, df$SalePrice,
     main = "GrLivArea vs SalePrice",
     xlab = "Luas Area Tinggal (sqft)",
     ylab = "Sale Price ($)",
     col  = "steelblue",
     pch  = 16, cex = 0.5)
abline(lm(SalePrice ~ GrLivArea, data = df), col = "red", lwd = 2)

rho_glv <- round(cor(df$GrLivArea, df$SalePrice, method = "spearman"), 3)
legend("topleft", legend = paste("Spearman rho =", rho_glv), bty = "n")
```

```{r}
model_slr <- lm(SalePrice ~ GrLivArea, data = df)
model_slr

summary(model_slr)

```

```{r}
kw_oq  <- kruskal.test(SalePrice ~ OverallQual, data = df)
k_oq   <- length(unique(df$OverallQual))
eps2_oq <- (kw_oq$statistic - k_oq + 1) / (nrow(df) - k_oq)

cat("Kruskal-Wallis Test - OverallQual vs SalePrice:\n")
cat("  p-value     :", format(kw_oq$p.value, scientific = TRUE), "\n")
cat("  Kesimpulan  :", ifelse(kw_oq$p.value < 0.05, "Signifikan (tolak H0)", "Tidak signifikan"), "\n")
cat("  Epsilon-squared :", round(eps2_oq, 3), "(0.01=kecil, 0.08 =sedang, 0.26=besar)\n")
```
**Kesimpulan** GrLivArea memiliki korelasi Spearman sebesar 0,731 dengan SalePrice, adaa hubungan positif yang kuat antara luas area tinggal dan harga, artinya semakin luas area tinggal, semakin tinggi harga jual. Model regresi linear sederhana mengestimasi kenaikan harga sekitar $107 per sqft tambahan luas (p < 0,005), dengan R² sebesar 0,50 yang berarti luas area tinggal saja mampu menjelaskan setengah dari variasi harga, namun adanya outlier dan sisa variasi yang belum terjelaskan mengindikasikan bahwa prediktor lain tetap dibutuhkan untuk membangun model yang lebih akurat. Visualisasi menggunakan scatter plot karena GrLivArea adalah variabel kontinu (bukan diskrit), scatter plot dipilih untuk memvisualisasikan hubungan antara dua variabel kontinu secara langsung. Setiap titik mewakili satu rumah, dan pola sebarannya langsung terlihat. Garis merah adalah garis regresi linear sederhana (OLS) yang menunjukkan tren umum hubungan antara luas dan harga. Berdasarkan visualisasi terlihat beberapa outlier rumah yang sangat luas tapi harganya tidak proporsional, kemungkinan karena kualitas rendah atau kondisi khusus. `GrLivArea` saja menjelaskan sebagian variasi harga, sehingga dibutuhkan prediktor lain dalam model yang lebih lengkap.


## 3.5 Neighborhood — Lokasi
`Neighborhood` adalah lokasi fisik rumah di dalam kota Ames. Lokasi adalah salah satu faktor terpenting dalam harga properti.
```{r}
med_neigh   <- tapply(df$SalePrice, df$Neighborhood, median)
neigh_order <- names(sort(med_neigh))
df$Neighborhood_f <- factor(df$Neighborhood, levels = neigh_order)

boxplot(SalePrice ~ Neighborhood_f, data = df,
        las      = 2,
        col      = "lightsteelblue",
        main     = "Harga Rumah per Neighborhood (diurutkan berdasarkan Median)",
        xlab     = "",
        ylab     = "Sale Price ($)",
        cex.axis = 0.6,
        outline  = FALSE)
abline(h = median(df$SalePrice), col = "red", lty = 2, lwd = 1.5)
legend("topleft", legend = "Median keseluruhan", col = "red", lty = 2, bty = "n", cex = 0.8)
```

```{r}
kw_oq  <- kruskal.test(SalePrice ~ Neighborhood, data = df)
k_oq   <- length(unique(df$Neighborhood))
eps2_oq <- (kw_oq$statistic - k_oq + 1) / (nrow(df) - k_oq)

cat("Kruskal-Wallis Test - Neighborhood vs SalePrice:\n")
cat("  p-value     :", format(kw_oq$p.value, scientific = TRUE), "\n")
cat("  Kesimpulan  :", ifelse(kw_oq$p.value < 0.05, "Signifikan (tolak H0)", "Tidak signifikan"), "\n")
cat("  Epsilon-squared :", round(eps2_oq, 3), "(0.01=kecil, 0.08 =sedang, 0.26=besar)\n")
```

**Kesimpulan** Visualisasi menggunakan boxplot yang diurutkan berdasarkan median untuk menunjukan bahwa Neighborhood memiliki pengaruh yang sangat kuat dan terstruktur terhadap harga rumah, dengan kesenjangan median antara kawasan termurah (MeadowV, ~$100.000) dan termahal (NridgHt, ~$315.000) mencapai lebih dari tiga kali lipat. Pola ini dikonfirmasi secara statistik oleh uji Kruskal-Wallis dengan epsilon-squared sebesar 0,589 — tertinggi di antara seluruh variabel kategorik — yang menunjukkan bahwa lokasi geografis bukan sekadar label, melainkan prediktor dominan yang mencerminkan perbedaan nyata dalam nilai properti, aksesibilitas, dan kualitas lingkungan. Variasi lebar IQR antar neighborhood juga mengindikasikan bahwa beberapa kawasan bersifat homogen sementara lainnya heterogen, sehingga pemodelan yang mengabaikan Neighborhood berisiko kehilangan sebagian besar sinyal prediktif yang penting.


Temuan dari eksplorasi menunjukkan bahwa GrLivArea saja hanya mampu menjelaskan 50% variasi harga (R² = 0,50), sementara analisis seleksi variabel di Bagian 2 telah mengidentifikasi 16 prediktor lain yang memiliki korelasi kuat dengan SalePrice. Oleh karena itu, Bagian 4 membangun model regresi berganda yang menggabungkan seluruh variabel terpilih — termasuk OverallQual, kualitas ruangan, luas basement, dan tahun dibangun — untuk mengatasi keterbatasan model tunggal tersebut dan menghasilkan prediksi yang lebih akurat dan komprehensif.


## 3.3 ExterQual — Kualitas material exterior rumah
ExterQual menilai kualitas material dari exterior rumah dari skala Excellent (Ex), Goog (Gd), Average (TA), Fair (FA), sampai Poor (Po). Variabel ini memiliki korelasi Spearman tertinggi keempat dari seluruh variabel numerik. 

```{r eksplorasi-exterqual, fig.height=5}
# Boxplot: distribusi harga untuk tiap nilai kualitas
# Menggunakan boxplot karena ExterQuall adalah data ordinal yang akan dibandingkna dengan variabel Sale Price yang merupakan numerik
# sehingga boxplot per grup lebih informatif daripada scatter plot
boxplot(SalePrice ~ ExterQual, data = df,
        main   = "SalePrice berdasarkan ExterQual",
        xlab   = "Overall Quality (1=Poor, 5=Excellent)",
        ylab   = "Sale Price ($)",
        col    = "blue")

#garis untuk memperjelas posisi nilai median 
abline(h = median(df$SalePrice), col = "red", lty = 2, lwd = 1.5)
```
Terdapat banyak outlier pada kategori Average dan Good

```{r}
kw_oq  <- kruskal.test(SalePrice ~ ExterQual, data = df)
k_oq   <- length(unique(df$ExterQual))
eps2_oq <- (kw_oq$statistic - k_oq + 1) / (nrow(df) - k_oq)

kw_oq
k_oq
eps2_oq
```
**Kesimpulan** Hasil Kruskal-Wallis menunjukkan p-value sangat kecil, artinya perbedaan harga antar tingkat kualitas eksterior rumah sangat signifikan. Rho yang bernilai +0.684 mengkonfirmasi bahwa perbedaan ini juga bermakna secara praktis — bukan hanya efek dari ukuran sampel besar.Boxplot menunjukkan pola jelas yaitu semakin tinggi kualitas, semakin tinggi harga rumah.Namun, terlihat beberapa outlier di grup rumah dengan ExterQuall Good dan Average yang artinya ada beberapa rumah yang harganya jauh lebih tinggi dibandingkna rumah lain dengan kualitas eksterior yang sama.

## 3.4 YearBuilt — Tahun rumah dibangun
YearBuilt merupakan variabel yang menampilkan kapan tahun rumah dibangun. YearBuilt berupa data numerik. Variabel ini memiliki korelasi Spearman tertinggi ketujuh dari seluruh variabel numerik. 

```{r eksplorasi-yearbuiltl, fig.height=5}
# Scatterplot : distribusi harga rumah untuk tiap tahun rumah dibangun
# Menggunakan Scatterplot karena YearBuilt adalah variabel numerik yang dibandingkan dengan variabel Sale Price yang merupakan numerik juga
plot(df$YearBuilt, df$SalePrice,
     main = "Distribusi harga rumah dari tahun pembangunan",
     xlab = "Year Built",
     ylab = "Sale Price",
     pch = 16,
     col = "blue"
     )

#garis untuk memperjelas posisi nilai median 
abline(lm(SalePrice ~ YearBuilt, data=df),
      col="red", lwd=2)
```
Dari scatterplot, YearBuilt tidak berdistribusi normal dan terbanyak outlier
```{r}
cor.test(df$YearBuilt, df$SalePrice, method = "spearman")
```
**Kesimpulan** Dari hasil uji diatas, di dapat nilai p-value sangat kecil sehingga dapat disimpulkan bahwa variabel YearBuilt dengan variabel SalePrice memiliki hubungan yang signifikan. Dari effect size, nilai rhonya 0.6526815 dimana berarti terdapat hubungan yang kuat antara tahun dibangun dengan harga rumah.


## 3.7 garageArea - garageCars
Untuk menganalisis hubungan antara GarageCars dan GarageArea, digunakan uji Kruskal-Wallis karena variabel GarageCars merupakan variabel kategorikal ordinal, sedangkan GarageArea merupakan variabel numerik yang tidak memenuhi distribusi normal. Uji Kruskal-Wallis merupakan alternatif non-parametrik yang digunakan untuk menguji apakah terdapat perbedaan distribusi atau median luas garasi pada masing-masing kategori kapasitas mobil garasi. Selain itu, visualisasi boxplot digunakan untuk melihat pola distribusi data dan perbedaan antar kelompok.

Hipotesis yang digunakan adalah:
H0: Distribusi GarageArea sama pada seluruh kategori GarageCars.
H1: Terdapat setidaknya satu kategori GarageCars yang memiliki distribusi GarageArea berbeda.
```{r garageArea-garageCars}
# Scatter plot
boxplot(GarageArea ~ factor(GarageCars),
        data = df,
        col = "lightsteelblue",
        main = "Luas Garasi Berdasarkan Kapasitas Mobil",
        xlab = "Garage Cars",
        ylab = "Garage Area (sq ft)",
        outline = FALSE)

abline(h = median(df$GarageArea),
       col = "red",
       lty = 2,
       lwd = 1.5)

legend("topleft",
       legend = "Median keseluruhan",
       col = "red",
       lty = 2,
       bty = "n")

kw <- kruskal.test(GarageArea ~ factor(GarageCars),
                   data = df)

H <- as.numeric(kw$statistic)
n <- nrow(df)
k <- length(unique(df$GarageCars))

kw
epsilon_sq <- (H - k + 1) / (n - k)

epsilon_sq
cor(df$GarageCars,
    df$GarageArea,
    method = "spearman")
```
Hasil uji Kruskal-Wallis menunjukkan nilai statistik χ² = 1063.7 dengan p-value < 0.05, sehingga H0 ditolak. Dengan demikian dapat disimpulkan bahwa terdapat perbedaan luas garasi yang signifikan antar kategori GarageCars.

Setelah diketahui bahwa perbedaan tersebut signifikan, dilakukan perhitungan effect size menggunakan Epsilon-Squared (ε²) untuk mengukur besarnya pengaruh GarageCars terhadap GarageArea. Penggunaan ukuran effect size diperlukan karena nilai p-value hanya menunjukkan adanya perbedaan yang signifikan secara statistik, tetapi tidak menunjukkan seberapa besar pengaruhnya. Berdasarkan perhitungan diperoleh nilai ε² = 0.7283 menunjukkan ukuran efek yang sangat besar, sehingga perbedaan GarageArea antar kategori GarageCars memiliki kekuatan pengaruh yang sangat kuat.

Selain itu, dilakukan analisis korelasi Spearman karena GarageCars memiliki sifat ordinal dan GarageArea tidak berdistribusi normal. Hasil korelasi Spearman sebesar ρ = 0.8533 menunjukkan hubungan positif yang sangat kuat antara kapasitas mobil garasi dan luas garasi. Hal ini mengindikasikan bahwa semakin besar kapasitas mobil yang dapat ditampung dalam garasi, maka semakin besar pula luas garasi yang dimiliki rumah.

Secara keseluruhan, hasil boxplot, uji Kruskal-Wallis, nilai Epsilon-Squared, dan korelasi Spearman menunjukkan bahwa GarageCars memiliki hubungan yang sangat kuat dan pengaruh yang sangat besar terhadap GarageArea. Hubungan yang sangat kuat ini mengindikasikan bahwa kedua variabel mengandung informasi yang serupa, sehingga dalam pemodelan prediksi harga rumah dapat dipertimbangkan penggunaan salah satu variabel untuk mengurangi redundansi informasi dan potensi multikolinearitas.

## 3.8 MSSubClass — SalesPrice
Untuk menganalisis pengaruh tipe rumah (MSSubClass) terhadap harga jual rumah (SalePrice), digunakan uji Kruskal-Wallis karena MSSubClass merupakan variabel kategorikal yang terdiri dari beberapa tipe rumah, sedangkan SalePrice merupakan variabel numerik yang tidak memenuhi asumsi normalitas. Uji ini digunakan untuk mengetahui apakah terdapat perbedaan distribusi harga rumah pada masing-masing tipe rumah.

Hipotesis : 
H0: Distribusi SalePrice sama pada semua kategori MSSubClass
H1: Terdapat setidaknya satu kategori MSSubClass yang memiliki distribusi SalePrice berbeda
```{r MSSubClass-SalesPrice}
boxplot(SalePrice ~ factor(MSSubClass),
        data = df,
        las = 2,
        col = "lightsteelblue",
        main = "Sale Price berdasarkan MSSubClass",
        xlab = "MSSubClass",
        ylab = "Sale Price ($)",
        outline = FALSE)

kruskal_MSSub <- kruskal.test(SalePrice ~ factor(MSSubClass),
             data = df)

HMSsub <- as.numeric(kruskal_MSSub$statistic)
nMSsub <- nrow(df)
kMSsub <- length(unique(df$MSSubClass))

epsilon_sq_MSsub <- (HMSsub - kMSsub + 1) / (nMSsub - kMSsub)

kruskal_MSSub
epsilon_sq_MSsub
```
Berdasarkan visualisasi boxplot terlihat bahwa terdapat perbedaan median dan distribusi harga rumah antar kategori MSSubClass. Beberapa kategori seperti MSSubClass 60 dan 120 cenderung memiliki harga yang lebih tinggi dibandingkan kategori lainnya, sedangkan kategori 30 dan 45 memiliki harga yang relatif lebih rendah.

Hasil uji Kruskal-Wallis menunjukkan nilai χ²(14) = 531.54 dengan p-value < 0.05, sehingga H0 ditolak. Dengan demikian dapat disimpulkan bahwa terdapat perbedaan harga rumah yang signifikan antar kategori MSSubClass.

Untuk mengukur besarnya pengaruh, dilakukan perhitungan Epsilon-Squared (ε²) dan diperoleh nilai ε² = 0.3582. Nilai ini menunjukkan bahwa pengaruh MSSubClass terhadap SalePrice tergolong besar. Oleh karena itu, tipe rumah merupakan salah satu faktor yang berperan penting dalam menentukan harga jual rumah dan layak dipertimbangkan sebagai variabel prediktor dalam model prediksi harga rumah.


## 3.9 Foundation — SalePrice
Untuk menganalisis pengaruh jenis fondasi (Foundation) terhadap harga jual rumah (SalePrice), digunakan uji Kruskal-Wallis karena Foundation merupakan variabel kategorikal yang terdiri dari beberapa kelompok, sedangkan SalePrice merupakan variabel numerik yang tidak memenuhi asumsi normalitas.

H0:Distribusi (median) SalePrice sama untuk semua kategori Foundation.
H1: Terdapat setidaknya satu kategori Foundation yang memiliki distribusi (median) SalePrice berbeda.
```{r Foundation-SalePrice}
boxplot(SalePrice ~ factor(Foundation),
        data = df,
        las = 2,
        col = "lightsteelblue",
        main = "Sale Price berdasarkan Foundation",
        xlab = "Foundation",
        ylab = "SalePrice",
        outline = FALSE)

kruskal_Found <- kruskal.test(SalePrice ~ factor(Foundation),
             data = df)

HFound <- as.numeric(kruskal_Found$statistic)
nFound <- nrow(df)
kFound <- length(unique(df$Foundation))

epsilon_sq_found <- (HFound - kFound + 1) / (nFound - kFound)

kruskal_Found
epsilon_sq_found
```
Berdasarkan boxplot terlihat adanya perbedaan distribusi harga rumah antar jenis fondasi. Rumah dengan fondasi PConc memiliki median harga tertinggi, sedangkan Slab dan CBlock cenderung memiliki median harga yang lebih rendah. Rumah dengan fondasi Poured Concrete (PConc) cenderung memiliki median harga yang lebih tinggi dibandingkan jenis fondasi lainnya, sedangkan rumah dengan fondasi Slab dan CBlock cenderung memiliki median harga yang lebih rendah.

Hasil uji Kruskal-Wallis menunjukkan nilai χ²(5) = 488.72 dengan p-value < 0.05, sehingga H0 ditolak. Dengan demikian dapat disimpulkan bahwa terdapat perbedaan harga rumah yang signifikan antar jenis fondasi.

Untuk mengukur besarnya pengaruh, dilakukan perhitungan Epsilon-Squared (ε²) dan diperoleh nilai ε² = 0.3327, yang menunjukkan bahwa pengaruh Foundation terhadap SalePrice tergolong besar. Oleh karena itu, jenis fondasi dapat dianggap sebagai salah satu faktor penting yang mempengaruhi harga jual rumah dan layak dipertimbangkan dalam pembangunan model prediksi harga rumah.

---

# Bagian 4: Pemodelan Prediksi

Pada bagian ini dibuat beberapa model prediksi SalePrice menggunakan variabel-variabel yang sudah terpilih dari eksplorasi di Bagian 2 dan 3. Tujuannya adalah membandingkan beberapa model dan memilih yang terbaik.

## 4.1 Persiapan Data Model
Berdasarkan hasil eksplorasi di Bagian 3, ditemukan bahwa **GarageCars dan GarageArea sangat berkorelasi satu sama lain secara makna** dengan (ρ = 0.853, ε² = 0.728). Menggunakan kedua variabel sekaligus berisiko menyebabkan multikolinearitas yang membuat koefisien model tidak stabil (sesuai materi Collinearity). Oleh karena itu, **GarageArea dikeluarkan** dan hanya GarageCars yang dipertahankan karena memiliki korelasi sedikit lebih tinggi dengan SalePrice (rho = 0.691 vs 0.649).

Selain itu, variabel kategorik **MSSubClass dan Foundation** dimasukkan ke model berdasarkan hasil eksplorasi Bagian 3.8 dan 3.9 yang menunjukkan keduanya memiliki effect size besar (ε² = 0.358 dan ε² = 0.333).

```{r persiapan-model}
# Siapkan dataframe untuk pemodelan
# GarageArea dikeluarkan karena sangat berkorelasi dengan GarageCars (rho=0.853)
# MSSubClass dan Foundation dimasukkan karena terbukti berpengaruh besar di eksplorasi
df_model <- data.frame(
  SalePrice     = df$SalePrice,
  log_SalePrice = log(df$SalePrice),  # log SalePrice untuk model transformasi
  OverallQual   = df$OverallQual,
  GrLivArea     = df$GrLivArea,
  TotalBsmtSF   = df$TotalBsmtSF,
  YearBuilt     = df$YearBuilt,
  GarageCars    = df$GarageCars,      # dipilih, GarageArea dikeluarkan
  ExterQual     = df$ExterQual,
  KitchenQual   = df$KitchenQual,
  BsmtQual      = df$BsmtQual,
  FullBath      = df$FullBath,
  Fireplaces    = df$Fireplaces,
  CentralAir    = df$CentralAir,
  MSSubClass    = df$MSSubClass,      # variabel kategorik dari eksplorasi 3.8
  Foundation    = df$Foundation       # variabel kategorik dari eksplorasi 3.9
)

cat("Dimensi data model:", nrow(df_model), "baris,", ncol(df_model), "kolom\n")
cat("Variabel prediktor yang digunakan:\n")
print(names(df_model)[-(1:2)])  # tampilkan semua kecuali SalePrice dan log_SalePrice
```

## 4.2 Train-Test Split
Data dibagi menjadi **data latih (train) 80%** dan **data uji (test) 20%**. Model dibangun hanya dari data latih, lalu dievaluasi pada data test yang belum pernah dilihat model untuk menghindari overfitting.

```{r train-test-split}
set.seed(42)  # agar hasil bisa direproduksi oleh siapapun

n <- nrow(df_model)
idx_train <- sample(1:n, size = floor(0.8 * n))  # ambil 80% indeks secara acak

train <- df_model[ idx_train, ]   # data latih
test  <- df_model[-idx_train, ]   # data uji (sisanya)

cat("Jumlah data train:", nrow(train), "\n")
cat("Jumlah data test :", nrow(test),  "\n")
```

## 4.3 Fungsi Evaluasi
Fungsi RMSE disiapkan agar bisa dipakai berulang untuk semua model. RMSE mengukur rata-rata kesalahan prediksi dalam satuan yang sama dengan SalePrice ($).

```{r fungsi-evaluasi}
# Fungsi RMSE: akar dari rata-rata kuadrat error (sesuai rumus di materi)
hitung_rmse <- function(aktual, prediksi) {
  sqrt(mean((aktual - prediksi)^2))
}
```


## 4.4 Model 1 — Regresi Linear Sederhana
Model pertama hanya menggunakan **GrLivArea** sebagai satu-satunya prediktor. Ini adalah model paling sederhana yang sudah dibahas di Bagian 3.3, dan dijadikan acuan awal untuk dibandingkan dengan model yang lebih lengkap.

```{r model1-slr}
# Model regresi sederhana: SalePrice ~ GrLivArea
# Sintaks lm() sesuai materi: lm(target ~ prediktor, data)
model1 <- lm(SalePrice ~ GrLivArea, data = train)
summary(model1)
```

```{r model1-evaluasi}
# Prediksi pada data test menggunakan predict()
pred1_test <- predict(model1, newdata = test)

# Hitung metrik evaluasi
rmse1 <- hitung_rmse(test$SalePrice, pred1_test)
r2_1 <- summary(model1)$r.squared
adjr2_1 <- summary(model1)$adj.r.squared

cat("Evaluasi Model 1 (Regresi Sederhana)\n")
cat("R²          :", round(r2_1,    4), "\n")
cat("Adjusted R² :", round(adjr2_1, 4), "\n")
cat("RMSE (test) :", round(rmse1,   0), "\n")
```

---

## 4.5 Model 2 — Regresi Linear Berganda
Model kedua menggunakan **semua variabel numerik terpilih** dari Bagian 2 dan 3 (tanpa GarageArea karena kolinear dengan GarageCars). Regresi berganda memungkinkan setiap prediktor "mengontrol" pengaruh variabel lain.

```{r model2-mlr}
# Model regresi berganda dengan variabel numerik/ordinal terpilih
# GarageArea tidak dimasukkan karena sangat berkorelasi dengan 
model2 <- lm(SalePrice ~ OverallQual + GrLivArea + TotalBsmtSF +
               YearBuilt + GarageCars + ExterQual +
               KitchenQual + BsmtQual + FullBath + Fireplaces + CentralAir,
             data = train)
summary(model2)
```

```{r model2-evaluasi}
# Prediksi dan evaluasi Model 2 pada data test
pred2_test <- predict(model2, newdata = test)

rmse2   <- hitung_rmse(test$SalePrice, pred2_test)
r2_2    <- summary(model2)$r.squared
adjr2_2 <- summary(model2)$adj.r.squared

cat("Evaluasi Model 2 (Regresi Berganda)\n")
cat("R²          :", round(r2_2,    4), "\n")
cat("Adjusted R² :", round(adjr2_2, 4), "\n")
cat("RMSE (test) :", round(rmse2,   0), "\n")
```

### Cek Multikolinearitas (VIF)

Karena banyak prediktor, perlu dicek apakah ada yang saling berkorelasi. Sesuai materi: VIF 1 = tidak ada masalah, 1-5 = ringan, >5 = tinggi.

```{r model2-vif}
library(car)
# vif() menghitung Variance Inflation Factor untuk setiap prediktor
vif(model2)
```

