---
title: "TUGAS 2 STAT R"
author: "Felice Owen"
date: "2026-06-04"
output: html_document
---

```{r setup}
library(ggplot2)
library(dplyr)
library(car)
housePrices <- read.csv("C:/Users/Lenovo/Downloads/TUGAS 2 INFERENSI DAN REGRESI (2)/House Prices.csv", sep = ',')
```

```{r read}
head(housePrices)
```

```{r kolomNA}
#1. 
colSums(is.na(housePrices))[colSums(is.na(housePrices)) > 0]
```

```{r}
library(dplyr)
housePrices$Alley[is.na(housePrices$Alley)] <- "NoAlley"
housePrices$MasVnrType[is.na(housePrices$MasVnrType)] <- "None"
housePrices$LandContour <- dplyr::recode(
  housePrices$LandContour,
  "Low" = 1,
  "HLS" = 2,
  "Bnk" = 3,
  "Lvl" = 4
)

housePrices$LotShape <- dplyr::recode(
  housePrices$LotShape,
  "IR3" = 1,
  "IR2" = 2,
  "IR1" = 3,
  "Reg" = 4
)

housePrices$LandSlope <- dplyr::recode(
  housePrices$LandSlope,
  "Gtl" = 3,
  "Mod" = 2,
  "Sev" = 1,
)

housePrices$ExterQual <- dplyr::recode(
  housePrices$ExterQual,
  "Po" = 1,
  "Fa" = 2,
  "TA" = 3,
  "Gd" = 4,
  "Ex" = 5
)

housePrices$ExterCond <- dplyr::recode(
  housePrices$ExterCond,
  "Po" = 1,
  "Fa" = 2,
  "TA" = 3,
  "Gd" = 4,
  "Ex" = 5
)

housePrices$LotFrontage[is.na(housePrices$LotFrontage)] = median(housePrices$LotFrontage, na.rm = TRUE)

housePrices$MasVnrArea[is.na(housePrices$MasVnrArea)] = median(housePrices$MasVnrArea, na.rm = TRUE)

housePrices$GarageYrBlt[is.na(housePrices$GarageYrBlt)] = median(housePrices$GarageYrBlt, na.rm = TRUE)

# Kelompok Basement: NA = tidak punya basement, isi "None"
housePrices$BsmtQual[is.na(housePrices$BsmtQual)]         <- "None"
housePrices$BsmtCond[is.na(housePrices$BsmtCond)]         <- "None"
housePrices$BsmtExposure[is.na(housePrices$BsmtExposure)] <- "None"
housePrices$BsmtFinType1[is.na(housePrices$BsmtFinType1)] <- "None"
housePrices$BsmtFinType2[is.na(housePrices$BsmtFinType2)] <- "None"

# Kelompok Garasi: NA = tidak punya garasi, isi "None"
housePrices$GarageType[is.na(housePrices$GarageType)]     <- "None"
housePrices$GarageFinish[is.na(housePrices$GarageFinish)] <- "None"
housePrices$GarageQual[is.na(housePrices$GarageQual)]     <- "None"
housePrices$GarageCond[is.na(housePrices$GarageCond)]     <- "None"

# Fitur opsional: NA = tidak punya → isi "None"
housePrices$FireplaceQu[is.na(housePrices$FireplaceQu)]   <- "None"
housePrices$PoolQC[is.na(housePrices$PoolQC)]             <- "None"
housePrices$Fence[is.na(housePrices$Fence)]               <- "None"
housePrices$MiscFeature[is.na(housePrices$MiscFeature)]   <- "None"

# Electrical: hanya 1 NA = data hilang isi dengan modus
modus_electrical <- names(sort(table(housePrices$Electrical), decreasing = TRUE))[1]
housePrices$Electrical[is.na(housePrices$Electrical)]     <- modus_electrical
housePrices
```


```{r}
# fungsi 
ubah_kualitas <- function(x) {
  urutan <- c("Po", "Fa", "TA", "Gd", "Ex")
  hasil  <- match(x, urutan)       # Po=1, Fa=2, TA=3, Gd=4, Ex=5
  hasil[is.na(hasil)] <- 0         # NA (tidak ada fitur) = 0
  return(hasil)
}

#variabel kualitas

housePrices$BsmtQual_num    <- ubah_kualitas(housePrices$BsmtQual)
housePrices$BsmtCond_num    <- ubah_kualitas(housePrices$BsmtCond)
housePrices$HeatingQC_num   <- ubah_kualitas(housePrices$HeatingQC)
housePrices$KitchenQual_num <- ubah_kualitas(housePrices$KitchenQual)
housePrices$FireplaceQu_num <- ubah_kualitas(housePrices$FireplaceQu)
housePrices$GarageQual_num  <- ubah_kualitas(housePrices$GarageQual)
housePrices$GarageCond_num  <- ubah_kualitas(housePrices$GarageCond)

#variabel dengan skala berbeda yang punya skala berbeda, buat fungsi sendiri
ubah_exposure <- function(x) {
  urutan <- c("No", "Mn", "Av", "Gd")   # No=1, Mn=2, Av=3, Gd=4
  hasil  <- match(x, urutan)
  hasil[is.na(hasil)] <- 0
  return(hasil)
}
housePrices$BsmtExposure_num <- ubah_exposure(housePrices$BsmtExposure)

ubah_finish <- function(x) {
  urutan <- c("Unf", "RFn", "Fin")      # Unf=1, RFn=2, Fin=3
  hasil  <- match(x, urutan)
  hasil[is.na(hasil)] <- 0
  return(hasil)
}
housePrices$GarageFinish_num <- ubah_finish(housePrices$GarageFinish)

housePrices$CentralAir_num <- as.integer(housePrices$CentralAir == "Y")

# Cek hasilnya
table(housePrices$CentralAir, housePrices$CentralAir_num)
#    0    1
# N  XX   0
# Y   0  XX

ubah_paved <- function(x) {
  urutan <- c("N", "P", "Y")            # N=1, P=2, Y=3... tapi kita mau N=0
  hasil  <- match(x, urutan) - 1        # kurangi 1 supaya N=0, P=1, Y=2
  return(hasil)
}
housePrices$PavedDrive_num <- ubah_paved(housePrices$PavedDrive)
```

```{r}
hist(housePrices$SalePrice)
```
Berdasarkan histogram tersebut, dapat dilihat bahwa harga rumah tidak berdistribusi secara normal, melainkan lebih condong ke kiri. Maka, untuk mencari hubungan antara variabel dengan harga rumah akan digunakan kruskal-wallis  

```{r}
#Memfaktorkan variabel kategorikal, agar dapat diproses dalam analisis

library(ggplot2)
kolom_factor <- c(
"MSSubClass","MSZoning","Street","Alley","Utilities","LotConfig",
"Neighborhood","Condition1","Condition2","BldgType",
"HouseStyle","RoofStyle","RoofMatl","Exterior1st",
"Exterior2nd","MasVnrType","Foundation","Heating","CentralAir","Electrical","GarageType","MiscFeature","SaleType","SaleCondition")

for(i in kolom_factor){
   housePrices[[i]] <- as.factor(housePrices[[i]])
}
```

Pada tahap ini dilakukan uji Kruskal-Wallis untuk menguji apakah terdapat perbedaan signifikan pada harga rumah (SalePrice) antar kategori pada masing-masing variabel.

Uji ini dipilih karena berdasarkan histogram harga rumah sebelumnya didapatkan distribusi tidak normal.Lalu, dihitung juga nilai Epsilon Squared sebagai ukuran effect size untuk mengetahui seberapa besar pengaruh masing-masing variabel terhadap variasi harga rumah. Semakin besar nilai Epsilon Squared, semakin kuat pengaruh variabel tersebut.

```{r}
hasil_kw <- data.frame()

for(col in kolom_factor){

  test <- kruskal.test(as.formula(paste("SalePrice ~", col)),
                       data = housePrices)

  n <- nrow(housePrices)
  k <- length(unique(housePrices[[col]]))

  epsilon_sq <- (as.numeric(test$statistic) - k + 1) / (n - k)

  hasil_kw <- rbind(hasil_kw, data.frame(
    Variabel = col,
    Pvalue = test$p.value,
    EpsilonSquared = epsilon_sq
  ))
}

hasil_kw
hasil_signifikan_kw <- hasil_kw[
  (hasil_kw$Pvalue < 0.05) &
  (hasil_kw$EpsilonSquared > 0.26),
]

hasil_signifikan_kw
```
Variabel-variabel yang dipilih adalah variabel-variabel yang memiliki pengaruh signifikan terhadap harga rumah berdasarkan dua kriteria utama, yaitu p-value < 0.05 dan Epsilon Squared > 0.26. Kombinasi ini digunakan untuk memastikan bahwa variabel tidak hanya signifikan, tetapi juga memiliki pengaruh yang kuat. Didapatlah empat variabel yang berpengaruh dan signifikan yaitu, MSSubClass, Neighborhood, Foundation, GarageType.


Kemudian, akan dibangun model regresi linear untuk mengetahui pengaruh masing-masing variabel dan akan dilakukan evaluasi menggunakan VIF untuk mengetahui adanya multikolinearitas antar variabel. Nilai VIF yang rendah menunjukkan bahwa tidak terdapat hubungan antar variabel, sehingga model lebih stabil.
```{r}
fitur_final <- c(
  "Neighborhood",
  "GarageType",
  "MSSubClass",
  "Foundation"
)

data_model <- housePrices[, c(fitur_final, "SalePrice")]
for(i in fitur_final){
  data_model[[i]] <- as.factor(data_model[[i]])
}
model_check <- lm(SalePrice ~ ., data = data_model)

model_final <- lm(SalePrice ~ ., data = data_model)

summary(model_final)
library(car)

vif(model_final)
```
Secara keseluruhan, proses analisis mencakup seleksi fitur menggunakan uji Kruskal-Wallis, pemilihan variabel berdasarkan effect size, serta pemodelan
menggunakan regresi linear. Hasil akhir menunjukkan bahwa variabel seperti
Neighborhood, GarageType, MSSubClass, dan Foundation merupakan faktor utama
yang mempengaruhi harga rumah.

