---
title: "Tugas Besar 2 — Analisis dan Prediksi Harga Rumah"
author: "Audrianna, Keisya, Felice"
date: "2026-06-04"
output: html_document
---

# Bagian 1: Penyesuaian Data

## 1.1 Membaca Data

```{r baca-data}
df <- read.csv("House Prices.csv")

cat("Jumlah baris (rumah)   :", nrow(df), "\n")
cat("Jumlah kolom (variabel):", ncol(df), "\n")
```

Dataset House Prices berisi informasi 1.460 rumah dengan 79 atribut yang menggambarkan karakteristik fisik, lokasi, dan kondisi rumah. Tujuan analisis ini adalah memprediksi kolom `SalePrice` (harga jual rumah). Analisis dibagi menjadi tiga bagian:

1. Penyesuaian data: memperbaiki tipe data dan menangani nilai kosong
2. Eksplorasi data: menemukan faktor-faktor yang mempengaruhi harga
3. Pemodelan: membuat dan membandingkan beberapa model prediksi

## 1.2 Klasifikasi Variabel

Sebelum menganalisis, variabel perlu dikelompokkan berdasarkan tipenya karena setiap tipe memerlukan pendekatan analisis yang berbeda:

- Numerik: angka yang bisa dihitung korelasinya langsung (luas rumah, tahun dibangun)
- Ordinal: kategori dengan urutan bermakna, perlu diubah ke angka (Poor < Fair < Good < Excellent)
- Kategorik nominal: kategori tanpa urutan (nama kelurahan, jenis atap)

```{r klasifikasi-variabel}
var_numerik <- c("LotFrontage", "LotArea", "OverallQual", "OverallCond",
                 "YearBuilt", "YearRemodAdd", "MasVnrArea",
                 "BsmtFinSF1", "BsmtFinSF2", "BsmtUnfSF", "TotalBsmtSF",
                 "X1stFlrSF", "X2ndFlrSF", "GrLivArea",
                 "FullBath", "HalfBath", "BedroomAbvGr",
                 "TotRmsAbvGrd", "Fireplaces",
                 "GarageYrBlt", "GarageCars", "GarageArea",
                 "WoodDeckSF", "OpenPorchSF", "PoolArea", "MoSold", "YrSold")

var_ordinal <- c("ExterQual", "ExterCond", "BsmtQual", "BsmtCond",
                 "BsmtExposure", "BsmtFinType1", "BsmtFinType2",
                 "HeatingQC", "KitchenQual", "FireplaceQu",
                 "GarageFinish", "GarageQual", "GarageCond",
                 "PoolQC", "Fence")

var_kategorik <- c("MSSubClass", "MSZoning", "Street", "Alley", "LotShape",
                   "LandContour", "Utilities", "LotConfig", "LandSlope",
                   "Neighborhood", "Condition1", "Condition2", "BldgType",
                   "HouseStyle", "RoofStyle", "RoofMatl", "Exterior1st",
                   "Exterior2nd", "MasVnrType", "Foundation", "Heating",
                   "CentralAir", "Electrical", "Functional", "GarageType",
                   "PavedDrive", "MiscFeature", "SaleType", "SaleCondition")

cat("Jumlah variabel numerik  :", length(var_numerik), "\n")
cat("Jumlah variabel ordinal  :", length(var_ordinal), "\n")
cat("Jumlah variabel kategorik:", length(var_kategorik), "\n")
```

## 1.3 Mengubah Variabel Ordinal ke Numerik

Variabel ordinal seperti `ExterQual` (Kualitas Eksterior: Poor/Fair/Average/Good/Excellent) perlu diubah ke angka agar bisa digunakan dalam perhitungan korelasi dan model regresi. Proses ini disebut **ordinal encoding**: setiap kategori diberi angka sesuai urutannya.
```{r ubah-ordinal}
# Fungsi untuk variabel dengan skala kualitas standar (Po/Fa/TA/Gd/Ex)
ubah_kualitas <- function(x) {
  urutan <- c("Po", "Fa", "TA", "Gd", "Ex")
  hasil  <- match(x, urutan)   # Po=1, Fa=2, TA=3, Gd=4, Ex=5
  hasil[is.na(hasil)] <- 0     # NA (tidak ada fitur) = 0
  return(hasil)
}

# Terapkan ke semua variabel kualitas
var_kualitas <- c("ExterQual", "ExterCond", "BsmtQual", "BsmtCond",
                  "HeatingQC", "KitchenQual", "FireplaceQu",
                  "GarageQual", "GarageCond")

for (v in var_kualitas) {
  df[[paste0(v, "_num")]] <- ubah_kualitas(df[[v]])
}

# Variabel ordinal dengan skala berbeda
ubah_exposure <- function(x) {
  urutan <- c("No", "Mn", "Av", "Gd")   # No=1, Mn=2, Av=3, Gd=4
  hasil  <- match(x, urutan)
  hasil[is.na(hasil)] <- 0
  return(hasil)
}
df$BsmtExposure_num <- ubah_exposure(df$BsmtExposure)

ubah_finish <- function(x) {
  urutan <- c("Unf", "RFn", "Fin")      # Unf=1, RFn=2, Fin=3
  hasil  <- match(x, urutan)
  hasil[is.na(hasil)] <- 0
  return(hasil)
}
df$GarageFinish_num <- ubah_finish(df$GarageFinish)

# CentralAir: Y=1, N=0
df$CentralAir_num <- as.integer(df$CentralAir == "Y")

# PavedDrive: N=0, P=1, Y=2
ubah_paved <- function(x) {
  urutan <- c("N", "P", "Y")
  hasil  <- match(x, urutan) - 1
  return(hasil)
}
df$PavedDrive_num <- ubah_paved(df$PavedDrive)

# Cek hasil salah satu
cat("Contoh konversi ExterQual:\n")
print(table(df$ExterQual, df$ExterQual_num, useNA = "always"))
```

## 1.4 Menangani Missing Value

Sebelum mengisi nilai kosong, perlu diketahui berapa banyak missing value pada setiap variabel. Kemudian, strategi pengisian dipilih berdasarkan distribusi data dan konteks variabel.

```{r cek-missing}
# Gabungkan semua variabel numerik + hasil konversi ordinal
var_numerik_lengkap <- c(var_numerik,
                          "ExterQual_num", "ExterCond_num", "BsmtQual_num",
                          "BsmtCond_num", "BsmtExposure_num", "HeatingQC_num",
                          "KitchenQual_num", "FireplaceQu_num", "GarageQual_num",
                          "GarageCond_num", "GarageFinish_num",
                          "CentralAir_num", "PavedDrive_num")

mv_num <- sapply(df[, var_numerik_lengkap], function(x) sum(is.na(x)))
mv_num <- sort(mv_num[mv_num > 0], decreasing = TRUE)

cat("Variabel numerik dengan missing value:\n")
print(mv_num)
```

```{r distribusi-mv, fig.height=4}
# Cek distribusi variabel dengan missing value terbanyak sebelum memilih imputasi
par(mfrow = c(1, 3))

hist(df$LotFrontage, main = "Distribusi LotFrontage",
     xlab = "LotFrontage", col = "lightgray")
abline(v = mean(df$LotFrontage,   na.rm = TRUE), col = "red",  lwd = 2)
abline(v = median(df$LotFrontage, na.rm = TRUE), col = "blue", lwd = 2)
legend("topright", legend = c("Mean","Median"), col = c("red","blue"),
       lty = 1, lwd = 2, cex = 0.8, bty = "n")

hist(df$MasVnrArea, main = "Distribusi MasVnrArea",
     xlab = "MasVnrArea", col = "lightgray")
abline(v = mean(df$MasVnrArea,   na.rm = TRUE), col = "red",  lwd = 2)
abline(v = median(df$MasVnrArea, na.rm = TRUE), col = "blue", lwd = 2)

hist(df$GarageYrBlt, main = "Distribusi GarageYrBlt",
     xlab = "GarageYrBlt", col = "lightgray")
abline(v = mean(df$GarageYrBlt,   na.rm = TRUE), col = "red",  lwd = 2)
abline(v = median(df$GarageYrBlt, na.rm = TRUE), col = "blue", lwd = 2)

par(mfrow = c(1, 1))
```

`LotFrontage` dan `MasVnrArea` memiliki distribusi yang **right-skewed** (miring ke kanan) dan mengandung nilai ekstrem, sehingga **median** dipilih sebagai nilai imputasi karena lebih tahan terhadap outlier dibandingkan mean. Konsistensi metode median juga diterapkan pada variabel numerik lainnya yang memiliki missing value.

```{r imputasi-numerik}
# Isi missing value dengan median untuk semua variabel numerik yang perlu
var_imputasi <- c("LotFrontage", "GarageYrBlt", "GarageCars",
                  "GarageArea", "TotalBsmtSF", "BsmtFinSF1",
                  "BsmtFinSF2", "BsmtUnfSF", "MasVnrArea")

# Imputasi missing value dengan median

df$LotFrontage[is.na(df$LotFrontage)] <- median(df$LotFrontage, na.rm = TRUE)
df$GarageYrBlt[is.na(df$GarageYrBlt)] <- median(df$GarageYrBlt, na.rm = TRUE)
df$GarageCars[is.na(df$GarageCars)]   <- median(df$GarageCars, na.rm = TRUE)
df$GarageArea[is.na(df$GarageArea)]   <- median(df$GarageArea, na.rm = TRUE)
df$TotalBsmtSF[is.na(df$TotalBsmtSF)] <- median(df$TotalBsmtSF, na.rm = TRUE)
df$BsmtFinSF1[is.na(df$BsmtFinSF1)]   <- median(df$BsmtFinSF1, na.rm = TRUE)
df$BsmtFinSF2[is.na(df$BsmtFinSF2)]   <- median(df$BsmtFinSF2, na.rm = TRUE)
df$BsmtUnfSF[is.na(df$BsmtUnfSF)]     <- median(df$BsmtUnfSF, na.rm = TRUE)
df$MasVnrArea[is.na(df$MasVnrArea)]   <- median(df$MasVnrArea, na.rm = TRUE)

# Cek apakah masih ada missing value
colSums(is.na(df))

```



# Bagian 2: Seleksi Variabel dengan Uji Statistik
- Variabel numerik/ordinal menggunakan Korelasi Spearman karena ingin mengukur kekuatan hubungan dengan `SalePrice`
- Variabel kategorik nominal menggunakan Kruskal-Wallis karena menguji apakah median `SalePrice` berbeda antar kategori

## 2.1 Seleksi Variabel Numerik — Korelasi Spearman
Korelasi Pearson mengasumsikan distribusi normal, sedangkan `SalePrice` kita tidak normal (skewed). Korelasi Spearman berbasis ranking sehingga lebih cocok untuk data seperti ini. Nilai korelasi Spearman (ρ) berkisar dari -1 sampai 1:

- ρ >= 0.5: hubungan kuat
- 0.3 <= ρ <= 0.5: hubungan sedang
- ρ < 0.3: hubungan lemah

```{r korelasi-spearman}
# Hitung korelasi Spearman setiap variabel numerik terhadap SalePrice
cor_hasil <- c()
for (v in var_numerik_lengkap) {
  rho <- cor(df[[v]], df$SalePrice, method = "spearman")
  cor_hasil[v] <- rho
}

# Urutkan dari terbesar ke terkecil (nilai absolut)
cor_hasil <- sort(cor_hasil, decreasing = TRUE)

cor_df <- data.frame(
  Variabel = names(cor_hasil),
  Korelasi = round(cor_hasil, 3),
  Kekuatan = ifelse(abs(cor_hasil) >= 0.5, "Kuat",
             ifelse(abs(cor_hasil) >= 0.3, "Sedang", "Lemah"))
)
rownames(cor_df) <- NULL

print(cor_df)
```

```{r plot-korelasi, fig.height=9}
par(mar = c(4, 12, 4, 2))
barplot(cor_hasil,
        horiz     = TRUE,
        las       = 1,
        col       = ifelse(abs(cor_hasil) >= 0.5, "steelblue",
                    ifelse(abs(cor_hasil) >= 0.3, "lightblue", "lightgray")),
        main      = "Korelasi Spearman Variabel Numerik terhadap SalePrice",
        xlab      = "Nilai Korelasi Spearman",
        cex.names = 0.75,
        xlim      = c(-0.6, 1))
abline(v = 0.3,  col = "red",    lty = 2)
abline(v = -0.3, col = "red",    lty = 2)
abline(v = 0.5,  col = "darkred", lty = 3)
abline(v = -0.5, col = "darkred", lty = 3)
par(mar = c(5, 4, 4, 2))
```

Garis putus-putus merah menandai batas korelasi sedang (±0.3), dan garis titik merah tua menandai batas korelasi kuat (±0.5). Variabel di sebelah kanan atau kiri garis merah dianggap cukup bermakna untuk digunakan sebagai prediktor.

```{r filter-numerik}
# Pilih variabel dengan korelasi >= 0.3 (nilai mutlak)
var_num_terpilih <- names(cor_hasil[abs(cor_hasil) >= 0.3])
cat("Variabel numerik terpilih (|rho| >= 0.3):\n")
print(var_num_terpilih)
cat("\nTotal:", length(var_num_terpilih), "variabel\n")
```

## 2.2 Seleksi Variabel Kategorik — Kruskal-Wallis

Untuk variabel kategorik nominal, korelasi tidak bisa digunakan karena nilainya bukan angka berurutan. **Kruskal-Wallis** adalah versi non-parametrik dari ANOVA — menguji apakah distribusi `SalePrice` berbeda secara signifikan antar kelompok kategori.

- **H₀**: semua grup memiliki distribusi harga yang sama
- Jika **p-value < 0.05**, tolak H₀ → variabel ini berpengaruh terhadap harga

Selain p-value, kita juga hitung **Eta-squared (η²)** sebagai ukuran *effect size*: seberapa besar pengaruh variabel tersebut secara praktis (bukan hanya statistik).

```{r kruskal-wallis}
# Hitung Kruskal-Wallis dan effect size untuk semua variabel kategorik
kw_df <- data.frame()

for (v in var_kategorik) {
  idx <- !is.na(df[[v]])
  kw  <- kruskal.test(df$SalePrice[idx] ~ factor(df[[v]][idx]))

  k    <- length(unique(df[[v]][idx]))
  n    <- sum(idx)
  eta2 <- (kw$statistic - k + 1) / (n - k)

  kw_df <- rbind(kw_df, data.frame(
    Variabel    = v,
    Pvalue      = kw$p.value,
    EtaSquared  = round(as.numeric(eta2), 4)
  ))
}

# Urutkan berdasarkan Eta-squared (effect size terbesar = paling berpengaruh)
kw_df <- kw_df[order(-kw_df$EtaSquared), ]
rownames(kw_df) <- NULL

print(kw_df)
```

```{r filter-kategorik}
# Pilih variabel yang signifikan (p < 0.05)
var_kat_terpilih <- kw_df$Variabel[kw_df$Pvalue < 0.05]
cat("Variabel kategorik terpilih (p < 0.05):\n")
print(var_kat_terpilih)
cat("\nTotal:", length(var_kat_terpilih), "variabel\n")
```

Berdasarkan hasil di atas, variabel dengan **Eta-squared terbesar** adalah yang paling berpengaruh terhadap harga. Sesuai data teman, variabel seperti `Neighborhood` (η² ≈ 0.55), `Foundation` (η² ≈ 0.26), `GarageType` (η² ≈ 0.25), dan `MSSubClass` (η² ≈ 0.25) memiliki pengaruh yang besar dan signifikan.

## 2.3 Ringkasan Variabel Terpilih untuk Eksplorasi

Dari seleksi di atas, kita fokus eksplorasi mendalam pada variabel-variabel berikut — dipilih berdasarkan kekuatan hubungan dan relevansi terhadap harga rumah.

```{r ringkasan-seleksi}
# Variabel numerik untuk eksplorasi mendalam
var_eksplorasi_num <- c("OverallQual", "GrLivArea", "TotalBsmtSF", "YearBuilt",
                        "GarageCars", "Fireplaces", "FullBath",
                        "ExterQual_num", "KitchenQual_num", "BsmtQual_num")

# Variabel kategorik untuk eksplorasi mendalam
var_eksplorasi_kat <- c("Neighborhood", "CentralAir",
                        "MSSubClass", "Foundation", "GarageType",
                        "Exterior1st", "MasVnrType")

#Mmeilih variabel numerik
for (v in var_eksplorasi_num) {
  rho <- cor(df[[v]], df$SalePrice, method = "spearman", use = "complete.obs")
  cat(sprintf("  %-20s rho = %+.3f\n", v, rho))
}

#memilih variabel kategorikal
for (v in var_eksplorasi_kat) {
  idx <- !is.na(df[[v]])
  kw  <- kruskal.test(df$SalePrice[idx] ~ factor(df[[v]][idx]))
  k   <- length(unique(df[[v]][idx]))
  n   <- sum(idx)
  eta2 <- (kw$statistic - k + 1) / (n - k)
  cat(sprintf("  %-20s p = %.2e | eta2 = %.3f\n", v, kw$p.value, eta2))
}
```

---

# Bagian 3: Eksplorasi Data Mendalam

## 3.1 Distribusi Harga Rumah (SalePrice)

Sebelum menganalisis faktor-faktornya, penting untuk memahami distribusi variabel target.

```{r distribusi-saleprice, fig.height=5}
par(mfrow = c(1, 2))

hist(df$SalePrice,
     main   = "Distribusi SalePrice",
     xlab   = "Harga Jual ($)",
     col    = "lightgray",
     breaks = 40,
     border = "white")
abline(v = mean(df$SalePrice),   col = "red",  lwd = 2, lty = 2)
abline(v = median(df$SalePrice), col = "blue", lwd = 2, lty = 2)
legend("topright", legend = c("Mean","Median"), col = c("red","blue"),
       lty = 2, lwd = 2, cex = 0.8, bty = "n")

hist(log(df$SalePrice),
     main   = "Distribusi Log(SalePrice)",
     xlab   = "Log Harga Jual",
     col    = "lightgray",
     breaks = 40,
     border = "white")
abline(v = mean(log(df$SalePrice)), col = "red", lwd = 2, lty = 2)

par(mfrow = c(1, 1))
```






```{r uji-overallqual}
kw_oq  <- kruskal.test(SalePrice ~ OverallQual, data = df)
k_oq   <- length(unique(df$OverallQual))
eta2_oq <- (kw_oq$statistic - k_oq + 1) / (nrow(df) - k_oq)

cat("Kruskal-Wallis Test - OverallQual vs SalePrice:\n")
cat("  p-value     :", format(kw_oq$p.value, scientific = TRUE), "\n")
cat("  Kesimpulan  :", ifelse(kw_oq$p.value < 0.05, "Signifikan (tolak H0)", "Tidak signifikan"), "\n")
cat("  Eta-squared :", round(eta2_oq, 3), "(0.01=kecil, 0.06=sedang, 0.14=besar)\n")
```

Hasil Kruskal-Wallis menunjukkan p-value sangat kecil, artinya perbedaan harga antar tingkat kualitas sangat signifikan. Effect size Eta-squared yang besar mengkonfirmasi bahwa perbedaan ini juga bermakna secara praktis. Dari boxplot terlihat pola jelas: semakin tinggi kualitas, semakin tinggi pula harga rumah.


Ada hubungan positif yang kuat antara luas area tinggal dan harga. Terlihat juga beberapa outlier — rumah yang sangat luas tapi harganya tidak proporsional, kemungkinan karena kualitas rendah atau kondisi khusus. `GrLivArea` saja hanya menjelaskan sebagian variasi harga — masih ada faktor lain yang perlu diperhitungkan.

```

Rumah yang lebih baru cenderung lebih mahal. Namun korelasinya tidak sekuat `OverallQual` — ada rumah lama yang masih mahal jika kualitas dan kondisinya terjaga dengan baik.

## 3.5 Neighborhood — Lokasi

`Neighborhood` adalah lokasi fisik rumah di dalam kota Ames. Lokasi adalah salah satu faktor terpenting dalam harga properti.

```{r eksplorasi-neighborhood, fig.width=11, fig.height=5}
med_neigh   <- tapply(df$SalePrice, df$Neighborhood, median)
neigh_order <- names(sort(med_neigh))
df$Neighborhood_f <- factor(df$Neighborhood, levels = neigh_order)

boxplot(SalePrice ~ Neighborhood_f, data = df,
        las      = 2,
        col      = "lightsteelblue",
        main     = "Harga Rumah per Neighborhood (diurutkan berdasarkan Median)",
        xlab     = "",
        ylab     = "Sale Price ($)",
        cex.axis = 0.6,
        outline  = FALSE)
abline(h = median(df$SalePrice), col = "red", lty = 2, lwd = 1.5)
legend("topleft", legend = "Median keseluruhan", col = "red", lty = 2, bty = "n", cex = 0.8)
```

```

## 3.6 CentralAir — AC Sentral


---

# Bagian 4: Pemodelan Prediksi

## 4.1 Persiapan Data

```{r persiapan-model}
df_model <- data.frame(
  SalePrice       = df$SalePrice,
  log_SalePrice   = log(df$SalePrice),
  OverallQual     = df$OverallQual,
  GrLivArea       = df$GrLivArea,
  TotalBsmtSF     = df$TotalBsmtSF,
  YearBuilt       = df$YearBuilt,
  GarageCars      = df$GarageCars,
  Fireplaces      = df$Fireplaces,
  FullBath        = df$FullBath,
  ExterQual_num   = df$ExterQual_num,
  KitchenQual_num = df$KitchenQual_num,
  BsmtQual_num    = df$BsmtQual_num,
  CentralAir_num  = df$CentralAir_num
)

# Hapus baris yang masih ada NA
df_model <- df_model[complete.cases(df_model), ]

# Train-test split 80:20
set.seed(42)
n   <- nrow(df_model)
idx <- sample(1:n, size = floor(0.8 * n))
train <- df_model[idx, ]
test  <- df_model[-idx, ]

cat("Total data bersih :", n, "baris\n")
cat("Training set      :", nrow(train), "baris (80%)\n")
cat("Test set          :", nrow(test),  "baris (20%)\n")
```




## 4. Perbandingan Model

---

# Bagian 5: Pemilihan Model dan Kesimpulan

## 5.1 Model Terbaik

## 5.2 Interpretasi Koefisien Model Terbaik


## 5.3 Ringkasan Temuan


